【裁判字號】    94,訴,600
【裁判日期】    950718
【裁判案由】    拆屋還地
【裁判全文】
臺灣雲林地方法院民事判決               94年度訴字第600號
原      告  乙○○
訴訟代理人  丙○○
            李建忠  律師
上  一  人
複  代理人  林俊欽  律師
被      告  甲○○
訴訟代理人  葉榮棠  律師
複  代理人  丁○○
上列當事人間請求拆屋還地事件，本院於民國95年7 月4 日言詞
辯論終結，判決如下：
    主      文
被告應將坐落雲林縣大埤鄉○○段一六一五地號土地上如附圖（
即雲林縣斗南地政事務所土地複丈成果圖）編號２所示涼棚面積
七平方公尺，編號３所示倉庫面積一四一平方公尺，編號４所示
涼棚面積四四平方公尺拆除，並將各該部分基地連同附圖編號１
所示九一六平方公尺，編號５所示一五八平方公尺空地交還原告
。
訴訟費用新台幣貳萬陸仟佰肆拾肆元由被告負擔。
本判決於原告以新台幣捌拾陸萬元供擔保後，得假執行；但被告
以新台幣貳佰伍拾伍萬元為原告預供擔保後，得免為假執行。
    事實及理由
一、原告起訴主張：坐落雲林縣大埤鄉○○段1615地號，地目田
    ，面積1,928 平方公尺土地（下稱系爭土地）前為本院所拍
    賣而為伊標得並經本院點交完畢，嗣被告出而主張如附圖編
    號1 －5 所示位置土地為其向訴外人即系爭土地原所有權人
    王沈愛所承租並自費建有鐵皮頂倉庫一座使用，租期自民國
    90年7 月1 日起至110 年7 月1 日止。惟查，被告與王沈愛
    為母子關係，被告向其母租用系爭土地部分面積建築倉庫使
    用，即一般常有違。其次，被告與王沈愛間契約書訂明90年
    7 月至95年6 月間之租金，每月為新台幣（下同）2,000 元
    ，合計一年租金僅24,000元，而系爭土地公告現值每平方公
    尺1,000 元，依契約書所訂租用面積廣達1,560 平方公尺，
    每年租金如按百分之八核算即有124,800 元，是渠等所約定
    之租金明顯偏低，且被告亦未提出支付租金之證明文件，因
    之，渠等間之租約顯不實在。又被告所提出之租約期限逾5
    年，且未經公證，則被告與王沈愛間縱有租約關係，亦不得
    對抗伊之所有權；爰依民法第767 條規定提起本訴。聲明：
    求為判決如主文所示及為以供擔保為條件之假執行宣告。
二、被告則以：系爭土地如附圖編號1 －5 所示位置為伊向訴外
    人王沈愛所承租，並建有倉庫一座，伊自有使用系爭土地之
    合法權源，原告應受租約之拘束，原告請求其拆屋還地，自
    無理由。聲明：原告之訴駁回；並陳明如受不利判決願供擔
    保，請准宣告免為假執行。
三、兩造不爭執之事實：
  (一)系爭土地前為本院所拍賣而為原告所標得。
  (二)系爭土地如附圖即雲林縣斗南地政事務所複丈成果圖（95年
    3 月8 日）編號1 －5 所示位置為被告所占用，其中編號2
    、3 、4 所示位置面積被告並建有涼棚及倉庫等地上物。
四、得心證之理由：
    本件兩造爭執之處，厥在：被告有否向原告之前手即訴外人
    王沈愛租用系爭土地內如附圖編號1 －5 所示位置？又被告
    得否持該租約對抗原告，主張其無權占用系爭土地？茲析述
    如下：
  (一)按出租人於租賃物交付後，承租人占有中，縱將其所有權讓
    與第三人，其租賃契約，對於受讓人仍繼續存在。前項規定
    ，於未經公證之不動產租賃契約，其期限逾五年或未定期限
    者，不適用之，民法第425 條定有明文。被告辯稱：系爭土
    地如附圖編號1 －5 所示位置為其向訴外人王沈愛所承租，
    並建有倉庫一座，嗣原告雖因拍賣而自王沈愛受讓取得系爭
    土地，惟原告仍應受前揭租約之拘束，故其就系爭土地仍有
    合法使用權源云云，固據其提出租地建築倉庫契約書影本1
    份在卷為佐。惟查，被告與訴外人王沈愛所訂上開租約租期
    自90年7 月1 日起至110 年7 月1 日止，共計20年，且該租
    約未經公證之事實，為被告所自承，是被告縱曾向王沈愛租
    用系爭土地中如附圖編號1 －5 所示位置供作倉儲用地，因
    該不動產租約未經公證，且其期限又逾5 年，自無前開「買
    賣不破租賃」規定之適用。從而，被告辯稱其就系爭土地如
    附圖編號1 －5 所示位置有對原告有合法租用權存在云云，
    自無可採。
  (二)次按所有人對於無權占有或侵奪其所有物者，得請求返還之
    。對於妨害其所有權者，得請求除去之，同法第767 條前、
    中段亦定有明文。原告主張系爭土地為其所有，為被告占用
    如附圖編號1 －5 所示位置，且其中編號2 、3 、4 所示位
    置並有被告所建造涼棚及倉庫等地上物一節，業經本院斗六
    簡易庭原承審法官依原告請求履勘現場，製有勘驗筆錄及現
    場照片6 幀在卷可考，並囑託雲林縣斗南地政事務所派員實
    施測量製有複丈成果圖在卷可稽。被告對此亦不爭執，復未
    提出主張其有何占用系爭土地之權源。從而，原告訴請命被
    告將系爭土地上如附圖編號2 、3 、4 所示鐵皮頂倉庫及涼
    棚等地上物拆除，並將該系爭土地中如附圖編號1 －5 所示
    位置面積返還，為有理由，應予准許。
五、兩造均陳明願預供擔保聲請宣告假執行或免為假執行，核無
    不合，爰分別酌定相當金額准許之。此外，本件判決之基礎
    已臻明確，兩造其餘之攻擊防禦方法及聲請調查之證據，均
    經斟酌，核與判決之結果不生影響，爰不一一論述，附此敘
    明。
六、結論：原告之訴為有理由，依民事訴訟法第78條、第390 條
    第2 項、第392 條第2 項，判決如主文。
中    華    民    國    95    年    7     月    18    日
                  民事第一庭    法  官  蔣得忠
以上正本係照原本作成。
如對本判決上訴，須於判決送達後廿日內向本院提出上訴狀。
中    華    民    國    95    年    7     月    18    日
                                書記官  賴成育


司法院資訊處製作；財團法人民間司法改革基金會備份。
